臺灣臺北地方法院刑事判決　　　　　　　99年度易字第3009號
公　訴　人　臺灣臺北地方法院檢察署檢察官
被　　　告　吳政緯
上列被告因竊盜案件，經檢察官提起公訴（99年度速偵字第187
號），因被告就被訴事實為有罪之陳述，經告知簡式審判程序之
旨，並聽取公訴人及被告之意見後，本院裁定改依簡式審判程序
審理，判決如下：
    主  文
吳政緯犯攜帶凶器、毀越安全設備竊盜罪，處有期徒刑捌月。未
扣案之老虎鉗壹支沒收。
    事  實
一、吳政緯前於92年間，因搶奪案件，經臺灣臺南地方法院以92
    年度訴字第974 號判決判處有期徒刑2 年6 月確定，吳政緯
    不服提起上訴，經臺灣高等法院臺南分院以93年度上訴字第
    475 號判決上訴駁回確定；又於96年間，因搶奪等案件，經
    臺灣彰化地方法院以96年度訴字第847 號判決判處有期徒刑
    2 年確定，嗣因適用中華民國九十六年罪犯減刑條例，經臺
    灣彰化地方法院以96年度聲減字第2945號裁定減為有期徒刑
    1 年確定，上開2 案經接續執行，於98年3 月23日因縮刑期
    滿假釋出監，假釋期間並付保護管束；另於98年間，因犯竊
    盜等罪，經臺灣臺北地方法院以98年度易字第3047號判決判
    處有期徒刑11月，吳政緯不服提起上訴，經臺灣高等法院以
    99年度上訴字第2647號判決上訴駁回，吳政緯不服再提起上
    訴，經最高法院以99年度台上字第7145號判決上訴駁回確定
    ，上開假釋因而遭撤銷，應執行殘刑有期徒刑11月（本件不
    構成累犯）。詎其仍不知悔改，竟意圖為自己不法之所有，
    於民國99年9 月23日凌晨6 時許，攜帶其所有、客觀上足供
    凶器使用之老虎鉗1 支，前往新北市○○區○○路56號由吳
    基煜所經營之小吃店，將該店與隔壁54號房屋間之防火巷柵
    欄大鎖以老虎鉗剪斷而毀越安全設備，再從後門侵入該小吃
    店，並在該店內擅自拿取扳手1 支，而以該扳手撬開收銀臺
    ，收刮現金新臺幣（下同）2 萬餘元及黑色NOKIA 手機1 支
    ，得手後逃逸，並將老虎鉗及扳手丟棄。嗣因吳政緯另涉違
    反毒品危害防治條例罪嫌，經警持臺灣臺北地方法院核發之
    搜索票，於同年10月6 日下午2 時，在臺北縣新店市○○路
    485 號4 樓之2 住處執行搜索時，當場查獲上開手機1 支及
    安非他命吸食器2 個（所涉違反毒品危害防制條例罪嫌，由
    檢察官另案偵辦），始悉上情。
二、案經吳基煜訴請臺北縣政府警察局新店分局移送臺灣臺北地
    方法院檢察署檢察官偵查起訴。
    理  由
一、本件被告吳政緯所犯為死刑、無期徒刑、最輕本刑為3 年以
    上有期徒刑以外之罪，其於審理中，就被訴事實均為有罪之
    陳述，經告知簡式審判程序之旨，並聽取被告及檢察官之意
    見後，本院裁定進行簡式審判程序。又因本件改行簡式審判
    程序之故，故無傳聞法則之適用，合先敘明。
二、上揭事實，業據被告於本院審理時坦承不諱（見院卷第50頁
    背面），核與證人即告訴人吳基煜於警詢時之證述相符（見
    偵卷第8 至12頁）；復有搜索扣押筆錄、扣押物品目錄表、
    扣押物品收據、報案三聯單、贓物認領保管單、現場及扣案
    物照片共6 張等件附卷可稽（見偵卷第17至20、24至28頁）
    。綜上，足認被告之前揭任意性自白與事實相符，堪信為真
    實。
三、論罪科刑：
  (一)按行為後法律有變更者，適用行為時之法律；但行為後之法
    律有利於行為人者，適用最有利於行為人之法律，刑法第2
    條第1 項定有明文。被告行為後，刑法第321 條業於100 年
    1 月26日修正公布，並於100 年1 月28日施行；修正前刑法
    第321 條第1 項規定：「犯竊盜罪而有左列情形之一者，處
    6 月以上、5 年以下有期徒刑：一、於夜間侵入住宅或有人
    居住之建築物、船艦或隱匿其內而犯之者。二、毀越門扇、
    牆垣或其他安全設備而犯之者。三、攜帶兇器而犯之者。四
    、結夥三人以上而犯之者。五、乘火災、水災或其他災害之
    際而犯之者。六、在車站或埠頭而犯之者。」，修正後則規
    定：「犯竊盜罪而有下列情形之一者，處6 月以上、5 年以
    下有期徒刑，得併科新臺幣10萬元以下罰金：一、侵入住宅
    或有人居住之建築物、船艦或隱匿其內而犯之者。二、毀越
    門扇、牆垣或其他安全設備而犯之者。三、攜帶兇器而犯之
    者。四、結夥三人以上而犯之者。五、乘火災、水災或其他
    災害之際而犯之者。六、在車站、埠頭、航空站或其他供水
    、陸、空公眾運輸之舟、車、航空機內而犯之者。」，經比
    較刑法修正後之結果，因法定刑於修正後增訂「得併科新臺
    幣10萬元以下罰金」，亦即依修正後之規定，得併科罰金，
    對行為人較為不利；又修正後第1 款刪除「於夜間」之要件
    ，是不論何時侵入住宅或有人居住之建築物而竊盜者，均成
    立該款之加重竊盜罪；修正後第6 款則在車站或埠頭外，並
    增列「在…航空站或其他供水、陸、空公眾運輸之舟、車、
    航空機內而犯之者。」，二者比較其輕重，均以修正前之規
    定較有利於被告，本件自應依刑法第2 條第1 項前段之規定
    ，適用被告行為時之法律，即修正前之刑法第321 條第1 項
    、第2 項規定予以處罰。
  (二)次按刑法第321 條第1 項第3 款之攜帶兇器竊盜罪，係以行
    為人攜帶兇器竊盜為其加重條件，此所謂兇器，其種類並無
    限制，凡客觀上足對人之生命、身體、安全構成威脅，具有
    危險性之兇器均屬之，且祇須行竊時攜帶此種具有危險性之
    兇器為已足，並不以攜帶之初有行兇之意圖為必要（最高法
    院79年台上字第5253號判例意旨參照）。又按刑法321 條第
    1 項第3 款之攜帶兇器竊盜罪，係以行為人攜帶兇器為其加
    重要件，此所謂兇器，其種類並無限制，凡客觀上足以對人
    之生命、身體安全構成威脅，具有危險性之兇器均屬之，且
    祇須行竊時攜帶此種具危險性之兇器為已足，並不以攜帶之
    初有行兇之意圖為必要（最高法院79年臺上字第5253號判例
    意旨參照），亦不以將該兇器自他地攜往行竊地為必要（最
    高法院62年臺上字第2489號判例意旨參照），是不問該兇器
    係行為人自行攜往行竊現場，或在竊盜現場臨時持以行竊，
    均應論行為人以攜帶兇器竊盜罪。查本件被告行竊時所攜帶
    之老虎鉗及其於竊盜現場擅自取用之扳手，既能用以破壞柵
    欄大鎖及收銀機，足見上開工具均材質堅硬，客觀上應為足
    以殺傷人生命、身體之器械，顯為具有危險性之兇器。是被
    告攜帶兇器、破壞柵欄大鎖後行竊，核其所為，係犯修正前
    刑法第321 條第1 項第2 款、第3 款之加重竊盜罪。爰審酌
    被告正值青年，不思以正當途徑賺取財物，率爾竊取他人財
    物，所為實不足取；惟念其犯後坦承犯行，態度尚可，且所
    竊得之財物已部分歸還被害人，有贓物認領保管單1 紙存卷
    可參（見偵卷第25頁），所生損害業已減輕，並斟酌其犯罪
    動機、手段、智識程度及所生危害等一切情狀，爰量處如主
    文所示之刑，以資懲儆。
四、另查，本件被告行竊時所使用之工具老虎鉗1 支，雖未扣案
    ，惟確係被告所有，用以行竊之物，且無證據證明上開工具
    業已滅失，亦據被告供稱在卷，爰依刑法第38條第1 項第2
    款、第3 項規定宣告沒收。至未扣案之被告行竊時所使用之
    工具扳手1 支，係被告於竊盜現場擅自取用之物，並非被告
    所有之物，依法不予沒收；另扣案之安非他命吸食器2 個，
    與本案竊盜犯罪無關，爰不予宣告沒收。
據上論斷，應依刑事訴訟法第284 條之1 、第273 條之1 第1 項
、第299 條第1 項前段，刑法第2 條第1 項前段、第321 條第1
項第2 款、第3 款、第38條第1 項第2 款，判決如主文。
本案經檢察官呂朝章到庭執行職務。
中    華    民    國   100    年    4     月    12    日
                  刑事第十六庭  法  官  羅立德
以上正本證明與原本無異。
如不服本判決應於收受送達後10日內向本院提出上訴書狀，並應
敘述具體理由；其未敘述上訴理由者，應於上訴期間屆滿後20日
內向本院補提理由書（均須按他造當事人之人數附繕）「切勿逕
送上級法院」。
                                書記官  鄭淑丰
中    華    民    國   100    年    4     月    12    日
附錄本案論罪科刑法條全文刑法第321 條：
犯竊盜罪而有左列情形之一者，處6 月以上、5 年以下有期徒刑
：
一、於夜間侵入住宅或有人居住之建築物、船艦或隱匿其內而犯
    之者。
二、毀越門扇、牆垣或其他安全設備而犯之者。
三、攜帶兇器而犯之者。
四、結夥3 人以上而犯之者。
五、乘火災、水災或其他災害之際而犯之者。
六、在車站或埠頭而犯之者。
前項之未遂犯罰之。